【裁判字號】    97,易,2355
【裁判日期】    970930
【裁判案由】    詐欺
【裁判全文】
57臺灣板橋地方法院刑事判決              97年度易字第2355
號
公  訴  人  臺灣板橋地方法院檢察署檢察官
被      告  甲○○
上列被告因詐欺案件，經檢察官聲請簡易判決處刑（97年度偵字
第234 號），本院認不宜以簡易判決處刑，改依通常程序審理，
並判決如下：
    主  文
甲○○共同意圖為自己不法之所有，以詐術使人將本人之物交付
，處有期徒刑伍月，如易科罰金，以新臺幣壹仟元折算壹日；又
共同意圖為自己不法之所有，以詐術使人將本人之物交付，處有
期徒刑參月，如易科罰金，以新臺幣壹仟元折算壹日。應執行有
期徒刑陸月，如易科罰金，以新臺幣壹仟元折算壹日。
    事  實
一、甲○○於民國九十六年九月底某日，經由報紙分類廣告得知
    應徵粗工之訊息，其撥打報紙廣告之電話號碼，與犯罪集團
    成員即真實姓名年籍不詳綽號「阿傑」之成年男子聯絡，雙
    方相約在臺北縣三重市○○路之湯城廣場附近見面時，「阿
    傑」向甲○○表示渠等係從事職棒簽賭，需要金融帳戶以供
    賭金匯入，如願意參與提領帳戶內款項，可從中分取所提領
    金額之百分之五的酬勞。詎甲○○明知金融機構帳戶係個人
    理財之重要工具，且關係個人財產、信用之表徵，如隨意交
    予不詳年籍姓名之人使用，或經他人無故蒐集他人之帳戶資
    料，除可供賭博犯罪之用外，亦有供作其他財產犯罪用途之
    可能，竟仍基於與「阿傑」及其所屬犯罪集團成員，共同意
    圖為自己不法所有之犯意聯絡，而應允提供帳戶及擔任提領
    帳戶內款項之工作，甲○○先於九十六年十月一日至臺北縣
    三重市○○路○段三六八號之彰化商業銀行三和路分行（下
    稱彰化銀行）申請開立帳號00000000000000
    號帳戶，又於同月二日至三重市○○○路一二０號之合作金
    庫商業銀行南三重分行（下稱合作金庫銀行）申請開立帳號
    0000000000000號帳戶，並均取得上開銀行帳
    戶之存摺、提款卡（含密碼）、印章等物後，在上開銀行外
    面，將前開銀行帳戶之存摺、金融卡（含密碼）及印章等物
    ，提供予「阿傑」，以供作「阿傑」及其所屬犯罪集團成員
    使用。而該犯罪集團成員利用甲○○所提供之前開彰化銀行
    、合作金庫銀行帳戶，於附表所示時間，並施以如附表所示
    之詐術，使乙○○、許瀚元二人因此陷於錯誤，先後依該犯
    罪集團成員之指示，於附表所示之時間，將如附表所示款項
    分別匯款至上開彰化銀行、合作金庫銀行帳戶。俟乙○○、
    許瀚元將款項匯款轉帳至前開帳戶後，該犯罪集團成員「阿
    傑」及某真實姓名年籍不詳之成年男子，隨即與甲○○於九
    十六年十月二日下午三時許一同至彰化銀行中和地區之分行
    ，「阿傑」等人乃將上開彰化銀行帳戶之存摺、印鑑章交予
    甲○○，由甲○○先在自動櫃員機提領款項未果，其再至銀
    行櫃檯填寫取款憑條並蓋上印章，提領上開彰化銀行帳戶內
    款項七十六萬元（聲請簡易判決處刑書誤載「七十六萬餘元
    」）交予「阿傑」；且上述犯罪集團成員另於同月三日派員
    提領甲○○上開合作金庫帳戶內許瀚元受騙轉帳之款項。後
    因乙○○、許瀚元發覺受騙，分別報警循線查悉上情。
二、案經臺北縣政府警察局三重分局報請臺灣板橋地方法院檢察
    署檢察官偵查後聲請簡易判決處刑，本院認不宜以簡易判決
    處刑，改依通常程序審理。
    理  由
一、證據能力部分：
    查被告甲○○對於下列各項證據方法之證據能力均無意見，
    本院審酌各證據方法作成時之情況，認為並無不適當之情事
    ，依刑事訴訟法第一百五十九條之五規定，均得作為證據，
    合先敘明。
二、認定犯罪事實所憑之證據及理由：
    訊據被告甲○○固坦承於上揭時地提供其彰化銀行、合作金
    庫銀行帳戶之存摺等物予「阿傑」等人，並受「阿傑」等人
    之指示而提領其上開彰化銀行帳戶內款項七十六萬元交予「
    阿傑」等人之事實，但矢口否認有何詐欺取財犯行，辯稱：
    伊一開始不知道「阿傑」他們是犯罪集團成員，他們說職棒
    簽賭的錢要分散放到帳戶內，需要伊提供帳戶，且說錢要匯
    到帳戶內，所以帳戶存摺等物不可以放在伊這邊，伊覺得有
    道理，就申請開立帳戶之存摺等物交給阿傑，後來第二天（
    指九十六年十月二日）伊去上班時，從談話中發覺阿傑他們
    不太對勁，伊就說不做了，但他們神色不太好，不讓伊走，
    伊害怕遭到不測，就沉默的留在那裏，直到當日下午三點，
    他們有二個人就逼伊去銀行領錢；伊也是受害人，而被害人
    乙○○、許瀚元被騙匯款至伊帳戶，與伊無關云云。經查：
(一)被告前於九十六年十月一日至臺北縣三重市○○路○段三六
    八號之彰化銀行三和路分行申請開立帳號00000000
    000000號帳戶，又於同月二日至三重市○○○路一二
    ０號之合作金庫銀行南三重分行申請開立帳號000000
    0000000號帳戶，並將所領取上開銀行帳戶之存摺、
    提款卡（含密碼）、印章等物，交予真實姓名年籍不詳綽號
    「阿傑」之成年男子等事實，業據被告於警詢、偵查及本院
    審理中供承在卷，並有上開彰化銀行帳戶之開戶基本資料、
    交易明細表、合作金庫銀行帳戶之開戶基本資料、交易明細
    表各一份在卷可稽。又被害人乙○○、許瀚元於附表所示時
    間遭到犯罪集團成員以附表所示之方法詐騙，因此陷於錯誤
    而分別匯款、轉帳至被告甲○○前開彰化銀行、合作金庫銀
    行帳戶之事實，亦據被害人乙○○、許瀚元於警詢時證述綦
    詳；另被害人乙○○、許瀚元將款項匯款轉帳至被告上開彰
    化銀行、合作金庫銀行帳戶後，該犯罪集團成員「阿傑」及
    某真實姓名年籍不詳之成年男子，隨即與被告於九十六年十
    月二日下午三時許一同至彰化銀行中和地區之分行，由「阿
    傑」等人將上開彰化銀行帳戶之存摺、印章交予甲○○，再
    由甲○○進入銀行內填寫取款憑條並蓋上其印章，提領其上
    開彰化銀行帳戶內款項七十六萬元交予「阿傑」，且該犯罪
    集團成員另於同月三日派員提領被告上開合作金庫帳戶內許
    瀚元受騙轉帳之款項等事實，亦據被告於警詢、偵查及本院
    審理中供承在卷，復有上開被害人提出之臺灣銀行匯款單影
    本、中華郵政公司自動櫃員機儲戶交易明細表影本，及被告
    上開彰化銀行帳戶交易明細表、合作金庫銀行帳戶交易明細
    表各一份附卷足憑，堪信屬實。
(二)被告固辯稱：伊一開始應徵工作時並不知道「阿傑」他們是
    犯罪集團成員，他們說職棒簽賭的錢要分散放到帳戶內，伊
    覺得有道理，就申請開立帳戶之存摺等物交給阿傑云云。惟
    查：被告於警詢時供稱：伊於九十六年九月底因沒有工作，
    看中國時報分類廣告徵粗工，伊就打電話給對方，對方在電
    話中說已經不需要粗工了，再過一、二小時後，對方打電話
    來說「我們這個工作有點偏門」，伊一時好奇想了解工作內
    容，就與對方約在三重市○○路湯城園區見面，對方告知說
    他們是做職棒簽賭，需要戶頭將款項匯入，如有匯入金額，
    伊每筆可以領取五千元至一萬元不等之款項，伊就與對方至
    銀行開戶，嗣伊與阿傑及另一不知名男子，於九十六年十月
    二日下午三時三十分許，至中和地區之彰化銀行，該不知名
    男子將存摺交予阿傑轉交給伊，要伊至自動提款機試試看是
    否有款項匯入伊銀行帳戶內，伊試了好幾次，並沒有發現款
    項匯入，伊就直接至銀行櫃台查詢，並提領七十六萬元交給
    阿傑等語。又於九十七年九月十五日本院簡式審判程序審理
    中供稱（嗣因被告於審理中否認犯罪，本院合議庭撤銷由受
    命
    法官獨任進行簡式審判程序之裁定）：伊一開始去應徵時，
    對方就說他們是做職棒簽賭的，如果有匯款進入伊提供的帳
    戶，伊去提領的話，就可以抽取百分之五之傭金，所以我才
    會提供帳戶給他們；第二天伊去上班時，從對方談話中覺得
    他們是詐騙集團等語。是依被告上開供述，足認其與犯罪集
    團成員「阿傑」接洽應徵工作時，對方即告知渠等是從事職
    棒簽賭，需要被告提供帳戶以供款項匯入，如被告負責提領
    帳戶內款項，可從中分取一定比例的酬勞；復參以被告供稱
    伊應徵工作對方打電話向伊說「我們這個工作有點偏門」等
    語，且按金融機構之存摺、提款卡及密碼事關個人財產權益
    之保障，其專有性甚高，除非本人或與本人親密關係者，難
    認有何理由可自由流通使用該存摺、提款卡及密碼，一般人
    均有妥為保管及防止他人任意使用之認識，縱特殊情況偶需
    交付他人使用，亦必深入瞭解用途及合理性，始予提供，且
    該等專有物品如落入不明人士手中，而未加以闡明正常用途
    ，極易被利用為與財產有關之犯罪工具，而有犯罪意圖者，
    非有正當理由，竟徵求他人提供帳戶，客觀上可預見其目的
    ，係供為某筆資金之存入，後再行領出之用，且該筆資金之
    存入及提領過程係有意隱瞞其流程及行為人身分曝光之用意
    ，一般人本於一般認知能力均易於瞭解，報章媒體復一再披
    露詐騙集團為規避查緝，故意使用他人帳戶以遂行詐欺之不
    法犯罪態樣，被告為一智慮健全、有社會經驗之成年人，對
    此自難諉為不知，且被告任意交付帳戶存摺等物予他人，該
    人既有使用帳戶存摺之需，竟不思自行申辦，反大費周章收
    集他人帳戶使用，甚且要求被告參與提領自己銀行帳戶款項
    而從中獲取一定比例金額之報酬，均與一般交易常情相悖，
    則其用途及目的顯屬可疑，是衡諸社會常情，被告於同意提
    供銀行帳戶並願意參與提款時，應已知悉「阿傑」及其他成
    員係收集他人帳戶除供賭博犯罪使用外，另可用於其他財產
    犯罪使用，是渠等均為犯罪集團之成員，被告辯稱其應徵工
    作當時不知道「阿傑」等人是犯罪集團成員云云，顯與常情
    相悖，實難採信。至被告於本院審理中另辯稱：伊後來第二
    天去上班時，從談話中發覺阿傑他們不太對勁，伊就說不做
    了，但他們神色不太好，不讓伊走，伊害怕遭到不測，就沉
    默的留在那裏，直到當日下午三點，他們有二個人就逼伊去
    銀行領錢云云，惟被告係智慮健全、有社會經驗之成年人，
    其提款時若確實遭人脅迫或不法控制，衡情其於銀行提款時
    即應當場趁機向銀行行員、警衛人員或其他民眾求援，但被
    告於本院審理中卻供稱其當時並沒有經驗，所以不知如何求
    救云云，亦與常情相悖，況徵之被告警詢、偵查中之供述，
    其未提及至銀行提領款項之過程有遭人脅迫或其他不法控制
    之情形，足徵被告所辯與常情不符，並非足採。
(三)綜上所述，被告所辯各節，應係卸責之詞，洵非足採。本案
    事證明確，被告犯行洵堪認定，應依法論科。
三、核被告甲○○與上開犯罪集團成員共同詐騙被害人乙○○、
    許瀚元之所為，均係犯刑法第三百三十九條第一項之詐欺取
    財罪。按共同實施犯罪行為之人，在合同意思範圍以內，各
    自分擔犯罪行為之一部，相互利用他人之行為，以達其犯罪
    之目的者，即應對於全部所發生之結果，共同負責；共同正
    犯間，非僅就其自己實施之行為負其責任，並在犯意聯絡之
    範圍內，對於其他共同正犯所實施之行為，亦應共同負責，
    即共同正犯，只須具有犯意聯絡及行為分擔，而不問犯罪動
    機起於何人，亦不問每一階段犯行是否均經參與，皆無礙於
    共同正犯之成立（最高法院三十二年上字第一九０五號判例
    、九十年度臺上字第五三五三號、第三二０五號判決意旨參
    照）。查本件被告甲○○明知「阿傑」等人係犯罪集團成員
    ，猶提供其上開彰化銀行及合作金庫銀行帳戶之存摺等物供
    其等使用，並前去銀行提領其上開彰化銀行帳戶內被害人乙
    ○○所匯入之款項七十六萬元交予「阿傑」，故被告就本件
    詐欺犯行與犯罪集團成員「阿傑」等人，有犯意之聯絡及行
    為之分擔，皆為詐欺取財罪之共同正犯。本件原聲請簡易判
    決處刑書認被告所為係犯刑法第三十條第一項前段、第三百
    三十九條第一項幫助詐欺取財二罪，容有誤會，惟經公訴檢
    察官於本院審理中陳明更正起訴法條為詐欺取財之共同正犯
    （見本院九十七年九月十五日簡式審判筆錄第二頁），附此
    敘明。又被告所犯上開共同詐欺取財二罪，犯意各別，行為
    互殊，應予分論併罰。爰審酌被告犯罪之動機、目的、手段
    、所生損害及被害人乙○○所受損失達七十六萬零三百元，
    兼衡被告前無犯罪紀錄（見卷附臺灣高等法院被告前案紀錄
    表），及其高中肄業之智識程度（見警詢筆錄），暨犯後否
    認犯行之態度等一切情狀，分別量處如主文所示之刑，並定
    其應執行之刑，且諭知易科罰金之折算標準，以資懲儆。
據上論斷，應依刑事訴訟法第四百五十二條、第二百九十九條第
一項前段，刑法二十八條、第三百三十九條第一項、第四十一條
第一項前段、第五十一條第五款，刑法施行法第一條之一第一項
、第二項前段，判決如主文。
本案經檢察官李巧菱到庭執行職務。
中    華    民    國    97    年    9     月    30    日
                  刑事第十三庭  審判長法  官  白光華
                                      法  官  曾淑娟
                                      法  官  楊志雄
以上正本證明與原本無異
如不服本判決應於送達後10日內向本院提出上訴狀
                                      書記官  陳春銘
中    華    民    國    97    年    9     月    30    日
附錄本案論罪科刑法條全文：
刑法第339條第1項：
意圖為自己或第三人不法之所有，以詐術使人將本人或第三人之
物交付者，處 5 年以下有期徒刑、拘役或科或併科 1,000 元以
下罰金。
附表：
┌──┬───┬──────┬────────┬──────────┐
│編號│被害人│被害人匯款轉│匯款轉帳之時間、│詐騙時間及方法      │
│    │      │帳時間      │金額及帳戶      │                    │
├──┼───┼──────┼────────┼──────────┤
│一  │乙○○│九十六年十月│1.九十六年十月二│自稱健保局人員及台中│
│    │      │二日下午三時│日某時。        │地方法院檢察官之成年│
│    │      │十分許      │2.匯款七十六萬零│人於九十六年十月二日│
│    │      │            │三百元至被告前開│（聲請簡易判決處刑書│
│    │      │            │彰化銀行帳戶。  │誤載同年十二月二日）│
│    │      │            │                │上午十時許起，先後以│
│    │      │            │                │電話向乙○○佯稱其資│
│    │      │            │                │料外洩，疑似遭到盜用│
│    │      │            │                │，須將帳戶內款項匯他│
│    │      │            │                │們保管云云，致乙○○│
│    │      │            │                │陷於錯誤，依上開詐欺│
│    │      │            │                │犯成員之指示至台灣銀│
│    │      │            │                │行匯款。            │
├──┼───┼──────┼────────┼──────────┤
│二  │許瀚元│九十六年十月│1.九十六年十月三│自稱網路購物公司人員│
│    │      │二日下午五時│  日某時。      │之成年人，於九十六年│
│    │      │三十五分許  │2.轉帳一千九百九│十月二日（聲請簡易判│
│    │      │            │十八元至被告前開│決處刑書誤載同年十二│
│    │      │            │合作金庫銀行帳戶│月二日）下午五時二十│
│    │      │            │（聲請簡易判決處│分許，以電話向許瀚元│
│    │      │            │刑書誤認被害人許│佯稱欲幫許瀚元取消分│
│    │      │            │瀚元將上述款項轉│期付款之設定，致許瀚│
│    │      │            │帳至被告上開彰化│元陷於錯誤，依其指示│
│    │      │            │銀行帳戶）。    │至郵局操作自動櫃員機│
│    │      │            │                │轉帳匯款。          │
└──┴───┴──────┴────────┴──────────┘


司法院資訊處製作；財團法人民間司法改革基金會備份。
